【裁判字號】    97,上訴,1053
【裁判日期】    970507
【裁判案由】    殺人未遂
【裁判全文】
臺灣高等法院刑事判決                97年度上訴字第1053號
上  訴  人
即  被  告  丁○○
                    （現於臺灣臺北看守所羈押中）
指定辯護人  本院公設辯護人丙○○
上列上訴人因殺人未遂案件，不服臺灣臺北地方法院96年度訴字
第733號，中華民國97年1月22日第一審判決（起訴案號：臺灣臺
北地方法院檢察署96年度偵字第2987號），提起上訴，本院判決
如下：
    主  文
上訴駁回。
    事  實
一、丁○○因閒賦在其位於臺北市○○區○○街八十巷七號三樓
    住處，於民國96年1月2日其年邁母親要求其外出找工作，丁○○心情因而不佳，乃自行外出宣洩情緒，並持不知何人所
    有之剪刀5把（即如臺北市政府警察局信義分局刑案現場勘
    查報告表證據編號七至十、十三所示）在其住處附近閒晃，
    於同日19時40分許，丁○○行經臺北市○○區○○街66巷後
    方燈光昏暗之防火巷內，適甲○○正持行動電話與人通話，
    丁○○認竟基於殺人之犯意，手持剪刀1把朝甲○○左胸口
    猛刺1刀，甲○○遭刺後即掙扎反抗並大聲呼救，甲○○之
    妻劉莉莉聽聞聲響出門察看，見狀立即上前拉開丁○○並奪
    下其所持之剪刀，豈料丁○○旋取出另把剪刀繼續朝甲○○
    胸口、背部猛刺，甲○○岳母聽聞聲響亦追出察看，丁○○
    見狀即將4把剪刀（即如臺北市政府警察局信義分局刑案現
    場勘查報告表證據編號七至十所示）丟棄在現場後逃離，甲○○始倖免於難，甲○○因遭丁○○持刀猛刺，致受有右手
    第三掌骨骨折、併軀幹挫傷（前胸及後背多處線狀鈍挫傷）
    之傷害，並報警處理。
二、丁○○刺殺甲○○逃離現場後，逃至臺北市○○區○○街80
    巷7號前，見戊○○坐於機車上等人，竟另基於殺人之犯意
    ，以預藏另把之剪刀（即如臺北市政府警察局信義分局刑案
    現場勘查報告表證據編號十三所示），持剪刀朝戊○○左側
    脖子猛刺數刀，幸戊○○身穿厚衣且頭戴安全帽，僅其中1
    刀刺傷其頸部。戊○○遭刺後隨即下車與丁○○正面對峙，
    並欲上前奪下丁○○手持之剪刀，丁○○高舉剪刀作勢遏阻
    戊○○，恰巧員警詹德富駕駛警車護送甲○○返回警局途中
    經過該處，丁○○一看到警車立即持該把剪刀轉身往返方向
    逃逸，方未繼續殺害戊○○，始未造成傷亡之結果。而戊○○遭丁○○攻擊，因之受有左後頸部約1公分撕裂傷之傷害
    。
三、丁○○刺殺戊○○逃離現場後，繼之逃至臺北市○○區○○
    街80巷17號前，見對外界之知覺、理會、辨識行為能力明顯
    較低於一般人之乙○○（為中度智能障礙者）行經該處，竟
    再起殺機而基於殺害乙○○之犯意，以左手勒著乙○○脖子
    ，右手持前開剪刀往乙○○之頸部、背部猛刺3刀，乙○○
    因智障一時未及反應，因害怕而雙手摀臉、倒臥在地，適警
    員詹德富、李紹松、黃陸殷尾隨追緝丁○○行蹤至該處，詹
    德富隨即舉槍喝令丁○○住手、不要動，丁○○仍持剪刀往
    業已倒地之乙○○腿部猛刺一刀，詹德富遂往丁○○大腿開
    槍，丁○○乃將乙○○放開，持刀轉向詹德富撲去，詹德富
    只得朝丁○○腿部再開一槍，丁○○始倒地為警制服，並取
    下丁○○手中用以刺殺他人之剪刀一把（即如臺北市政府警
    察局信義分局刑案現場勘查報告表證據編號十三所示），乙○○始倖免於難，然乙○○已因丁○○之行為而受有臉（撕
    裂傷約1公分）、頸（擦傷約1公分）、右胸擦傷約1公分、
    背部多處穿刺傷（約1公分）、右膝蓋穿刺傷約（1公分）、
    右小腿撕裂傷（約3公分）併肌肉部分斷裂等傷害。
四、案經甲○○、戊○○、乙○○訴由臺北市政府警察局信義分
    局報請臺灣臺北地方法院檢察署檢察官偵查起訴。
    理  由
壹、程序方面：
    本件認定事實所引用之卷內所有卷證資料（包含人證與文書
    證據、物證等證據），並無證據證明係公務員違背法定程序
    所取得，且被告等於本院準備程序及審理時均陳明對本院所
    提出之證據方法之證據能力無意見等語，而卷內之文書證據
    ，亦無刑事訴訟法第159條之4之顯有不可信之情況與不得作
    為證據之情形，從而，依刑事訴訟法第159條至159條之5之
    規定，本件認定事實所引用之本件卷證所有證據（包含人證
    與文書證據、物證等證據），均有證據能力，合先敘明。
貳、實體方面：
一、訊據被告固坦承有持剪刀刺告訴人甲○○、戊○○、乙○○
    ，並分別造成告訴人等受有如事實欄所載之傷害等情不諱，
    惟矢口否認有殺人之故意云云，並辯稱：伊有精神方面之疾
    病，且案發當天因遭母親叨念，喝了3、4瓶米酒，已經酒醉
    至辨識能力受有影響，所以完全不知道發生什麼事情云云。
二、經查：
(一)上揭事實，業據告訴人甲○○、戊○○、乙○○於原審偵審
    中指訴綦詳，核與證人劉莉莉、趙國貞、邱政修於原審時證
    述之情節、證人即查獲員警李紹松、黃陸殷、詹德富於檢察
    官偵查中證述之情節大致相符（見原審卷第109至125頁、偵
    卷第128至130頁），且為被告所不爭執，並有臺北市政府警
    察局信義分局偵辦丁○○涉嫌傷害案現場勘察報告書一份、
    載明告訴人甲○○受有右手第三掌骨骨折之臺灣大學醫學院
    附設醫院診斷證明書1紙；載明告訴人甲○○受有右手手掌
    骨折、併軀幹挫傷之聯合醫院忠孝院區診斷證明書1紙；載
    明告訴人戊○○受有右側脖子挫傷之聯合醫院忠孝院區診斷
    證明書1紙；載明告訴人乙○○受有臉（撕裂傷約1公分）、
    頸（擦傷約1公分）、右胸擦傷約1公分、背部多處穿刺傷（
    約1公分）、右膝蓋穿刺傷約（1公分）、右小腿撕裂傷（約
    3公分）併肌肉部分斷裂等傷害之臺北市立聯合醫院忠孝院
    區驗傷診斷書1紙及臺北市立聯合醫院乙○○、戊○○、甲○○之病歷資料等在卷可稽（見偵卷第61至92頁、第21－1
    頁、第27頁、第137、138頁、原審卷第13至31頁、第38至49
    頁）。此外，復有5把剪刀扣案可資佐證（即如臺北市政府
    警察局信義分局刑案現場勘查報告表證據編號七至十、十三
    所示），足認告訴人之指訴與事實相符。
(二)被告雖辯稱：伊有精神方面之疾病，案發當天因遭母親叨念
    ，喝了3、4瓶米酒，已經酒醉至辨識能力受有影響，所以完
    全不知道發生什麼事情云云，但查：本案案發後，被告被送
    往臺北市立聯合醫院忠孝院區急救時所採集之血液檢體，經
    送請刑事警察局以頂空氣相層析質譜分析法鑑驗，並未檢出
    酒精成分，有該局出具之96年2月7日刑鑑字第0960004280號
    鑑定書在卷為憑（見偵卷第108頁），足認被告所辯案發時
    ，伊已經酒醉云云，與事實不符，不足採信。且被告於本院
    審理時自承伊沒有至醫院看過精神科，且證人即被告母親林
    陳巧於警詢時證稱：被告未曾因精神疾病而就醫（見偵卷第
    29 頁），而被告迄未提出任何有關其有精神疾病之證據，
    以供本院調查，亦難徒憑空言即遽為有利於被告之認定。況
    告訴人甲○○於原審時證稱：被告當天跑的很快，一下子就
    不見等語；告訴人戊○○於原審時證稱：被告逃離現場時步
    伐蠻快的，不像一個喝醉酒的人等語；證人邱政修於原審時
    則證稱：被告看到警車就很快的跑走等語（見原審卷第111
    頁、第119頁反面、第125頁），且被告於刺殺告訴人甲○○
    時其所持之剪刀遭證人劉莉莉奪下，尚知持另把剪刀繼續朝
    告訴人甲○○胸口、背部猛刺，並於刺殺告訴人戊○○時，
    見到警車即快速逃逸，顯見被告於犯案，尚未達於心神喪失
    或精神耗弱之程度，更見被告辯稱伊有精神疾病及於案發當
    時已酒醉云云，無非飾卸之詞，不足採信。至告訴人乙○○
    、證人劉莉莉於原審時證稱：有聞到被告身上有一點酒味云
    云，惟與前開證據不符，自不足採為有被告之認定。
(三)末按刑法上殺人罪與傷害人致死罪之區別，視加害人有無殺
    意為斷，被害人所受之傷害程度，固不能據為認定有無殺意
    之唯一標準，但加害人下手之情形如何，於審究其犯意方面
    ，仍不失為重要參考資料。又殺人與傷害人致死之區別，應
    以加害人有無殺意為斷，不能因與被害人素不相識，原無宿
    怨，即認為無殺人之故意，最高法院著有20年非字第104號
    、51年台上字第1291號判例意旨可資參照。又人體之左胸口
    、頸部係人體之要害部位，持鐵製之剪刀利器朝之猛烈刺擊
    足以致人於死，為眾所周知之事實。查本件被告僅因其年邁
    母親要求其外出找工作，竟持鐵製之剪刀朝告訴人甲○○之
    左胸口、告訴人戊○○、乙○○之頸部猛力刺擊，且其力道
    相當猛烈，甚至於警方舉槍喝令被告住手、不要動時，仍持
    剪刀往業已倒地之告訴人乙○○腿部猛刺一刀，為告訴人甲○○、戊○○、乙○○原審時及證人即警員李紹松、黃陸殷
    、詹德富於檢察官偵查中證述在卷，並造成告訴人甲○○、
    戊○○、李炳隆分別受有如事實欄所載之傷害，足見被告於
    行兇之際，已有戕害告訴人甲○○、戊○○、李炳隆生命之
    犯意，被告所辯其無殺人之故意云云，無非砌詞巧飾，不足
    採信。
(四)綜上，被告上開所辯，無非事後卸責之詞，委無足取。本件
    事證明確，被告犯行洵堪認定。
三、被告基於殺人之犯意，分持剪刀猛力刺擊告訴人甲○○、戊○○時，幸告訴人甲○○、戊○○即時抵抗，另被告於持剪
    刀殺害告訴人李炳隆時幸警方即時到場而未致告訴人甲○○
    、戊○○、李炳隆死亡之結果，是核其所為均係犯刑法第27
    1條第2項、第1項之殺人未遂罪。被告已著手於殺人行為之
    實施，因未生死亡之結果，其行為尚屬未遂，依刑法第25條
    第2項之規定，減輕其刑。被告所犯上開三罪，犯意各別，
    行為互殊，應予分論併罰。
四、原審本同上見解，因依刑法第271條第2項、第1項、第25條
    第2項、第51條第1項第5款各規定，於審酌被告僅因己情緒
    不佳而持足以致命之剪刀隨機殺傷、攻擊與其不相識之告訴
    人甲○○、戊○○、乙○○，且刀刀朝人體重要部位（頸、
    肩胛骨、左胸等）下手，雖幸未造成死亡之結果，但手段凶
    殘，已造成告訴人等身心受有傷害，嚴重危害社會秩序及公
    共安全，惡性非輕，及其犯後仍託辭酒醉不醒人事、毫無悔
    意，迄未與告訴人等達成民事上和解之犯罪後態度，實不宜
    輕縱，惟念及被告除於80年間因賭博罪經判處有期徒刑3月
    併科罰金（銀元）1萬元外，並無其他刑事犯罪前科紀錄，
    有臺灣高等法院被告前案紀錄表一份附卷可稽等一切情狀，
    分別量處有期徒刑5年2月、5年2月、5年2月，並定應執行刑
    為有期徒刑12年，並於理由中敘明被告所犯之殺人未遂罪，
    其犯罪時間雖在96年4月24日前，惟被告所犯之罪屬中華民
    國九十六年罪犯減刑條例第3條所規定不得減刑之罪，且其
    宣告刑已逾1年6月，自不得依中華民國九十六年罪犯減刑條
    例減刑。核其認事用法，俱無違誤，量刑亦甚允洽。被告上
    訴意旨仍執陳詞，否認犯罪，為無理由，應予駁回。
據上論結，應依刑事訴訟法第368條，判決如主文。
本案經檢察官李金定到庭執行職務。
中    華    民    國    97    年    5     月    7     日
                  刑事第十九庭  審判長法  官  黃金富
                                      法  官  洪昌宏
                                      法  官  魏新國
以上正本證明與原本無異。
如不服本判決，應於收受送達後十日內向本院提出上訴書狀，其
未敘述上訴之理由者並得於提起上訴後十日內向本院補提理由書
（均須按他造當事人之人數附繕本）。
                                      書記官  楊秋鈴
中    華    民    國    97    年    5     月    7     日
附錄：本案論罪科刑法條全文
中華民國刑法第271條
殺人者，處死刑、無期徒刑或 10 年以上有期徒刑。
前項之未遂犯罰之。
預備犯第 1 項之罪者，處 2 年以下有期徒刑。


司法院資訊處製作；財團法人民間司法改革基金會備份。
